【裁判字號】    92,抗,617
【裁判日期】    921022
【裁判案由】    聲請法官迴避
【裁判全文】
臺灣高等法院刑事裁定                              九十二年度抗字第六一七號
    抗  告  人
    即  被  告  甲○○
右列抗告人因聲請法官迴避案件，不服臺灣臺北地方法院中華民國九十二年九月十二
日裁定（九十二年度聲字第一四五五號），提起抗告，本院裁定如左：
    主  文
抗告駁回。
    理  由
一、本件抗告意旨略以：
  (一)抗告人所舉之十種事由，客觀上有事實足認承審法官執行職務有偏頗之虞。
  (二)臺灣高等法院九十二年度抗字第四二一號裁定於九十二年七月十日下午二時送達
    抗告人收受，並於同時送達原審法院後，還簽發提票於當日下午二時三十分提訊
    抗告人，原審不查，竟以抗告人無法舉證以實其說予以否定，明顯偏差。
  (三)原審於九十二年七月一日或七月八日審理時，自上午九時十分至下午一時，訊問
    被告時全程未解除被告手銬，違反刑事訴訟法第二百八十二條規定，此規定係法
    官執行職務時應遵守之規定，豈可諉為法警之戒護行為，且在法庭尚有其他執法
    人員、共同被告、辯護人、旁聽民眾在場目睹，原審竟謂無證據可證明，顯有偏
    差。
  (四)原審法官上開偏頗之具體事實，已有違法失職侵害人權之情，抗告人已具狀向監
    察院陳情，並經該院人權保障委員會決議成立調查案件，指派監察委員成立專案
    小組進行調查，承審法官與抗告人間已處於敵對地位，倘由法官繼續執行本案審
    判職務，客觀上足認有偏頗之虞。
    指摘原裁定不當，請求裁定准許法官迴避云云。
二、按當事人聲請推事迴避，以有刑事訴訟法第十八條第一款、第二款所列情形之一
    者為限，而刑事訴訟法第十八條第二款所謂足認法官執行職務有偏頗之虞，係指
    以一般通常之人所具有之合理觀點，對於該承辦法官能否為公平之裁判，均足產
    生懷疑；且此種懷疑之發生，存有其完全客觀之原因，而非僅出於當事人自己主
    觀之判斷者，始足當之。至於訴訟上之指揮，乃專屬於法院之職權，當事人之主
    張、聲請，在無礙於事實之確認以及法的解釋適用之範圍下，法院固得斟酌其請
    求以為訴訟之進行，但仍不得以此對當事人之有利與否，作為其將有不公平裁判
    之依據，更不得以此訴訟之進行與否，乃謂有偏頗之虞，而聲請法官迴避（最高
    法院七十九年度台抗字第三一八號判例意旨參照）。
三、經查：
  (一)本件抗告人即被告甲○○因貪污治罪條例等案件，於偵查中即受羈押，經檢察官
    起訴後，經原審於九十二年二月十五日以有刑事訴訟法第一百零一條第一項第二
    款、第三款事由，惟無羈押之必要，而諭知以新台幣二千萬元具保後停止羈押，
    並命被告限制住居及應遵守不得與本案之相關證人有所聯繫之事項，然被告停止
    羈押後於原審審理期間，竟違反上開應遵守之事項，而與本件之證人葉淑婷有所
    聯繫，經原審於九十二年六月十七日以被告有新發生之刑事訴訟法第一百零一條
    第一項第二款、第三款事由，有事實足認有勾串證人之虞，而諭知再羈押被告，
    並禁止接見、通信，嗣經被告提起抗告，經本院撤銷原審再羈押之裁定，並於九
    十二年七月十日將裁定送達予原審及被告、檢察官，原審於接獲裁定後旋即提訊
    被告，認無羈押之必要而停止羈押並當庭釋放被告在案，有各該筆錄、押票、裁
    定、送達回證等在卷可據。
  (二)按撤銷羈押與停止羈押有別，撤銷羈押指被告羈押原因消滅，或有法定原因發生
    ，即應將被告釋放，完全回復被告之自由；停止羈押則指羈押之被告具有一定原
    因，得向法院聲請暫時停止其羈押，恢復被告之自由，但若有刑事訴訟法第一百
    十七條第一項之情形，得命再執行羈押。又停止羈押之方法有具保、責付及限制
    形，以憑決定停止羈押之方法，本件被告既原經諭知以新台幣二千萬元具保後停
    止羈押，復經原審執行再羈押，嗣經本院撤銷再羈押之裁定，此時即回復至原停
    止羈押之狀態，是原審法院接獲本院撤銷再羈押之裁定，即提訊被告以決定停止
    羈押之方法，並無不合。
  (三)按被告之自白，非出於強暴、脅迫、利誘、詐欺、疲勞訊問、違法羈押或其他不
    正之方法，且與事實相符者，得為證據；又除法律另有規定外，實施刑事訴訟程
    序之公務員因違背法定程序取得之證據，其有無證據能力之認定，應審酌人權保
    障及公共利益之均衡維護，分別為刑事訴訟法第一百五十六條第一項、第一百五
    十八條之四所明定，是被告之自白或不利之供述，如係出於非任意性或不正方法
    所取得，屬該證據之證據能力之認定，茍被告認其於法官訊問時，係在未解除手
    銬情形下所為之供述，自得依上開規定主張該證據無證據能力，尚難以此即認承
    審法官執行職務有偏頗之虞。
  (四)本件被告聲請法官迴避所指之其他各項事由，在客觀上並不足以使人懷疑承審法
    官有不公平裁判，難認承審法官有偏頗之虞，原裁定均已將理由詳為敘明，經核
    並無不合。
四、綜上所述，原審駁回被告之聲請法官迴避，其認事用法並無不當，本件抗告意旨
    ，仍認原審承審法官執行職務有偏頗之虞，聲請法官迴避，為無理由，應予駁回
    。
五、據上論結，應依刑事訴訟法第四百十二條，裁定如主文。
中      華      民      國    九十二    年      十      月      廿二    日
                              臺灣高等法院刑事第二十庭
                                  審判長法  官  葉  麗  霞
                                        法  官  陳  晴  教
                                        法  官  李  春  地
右正本證明與原本無異。
不得再抗告。
                                        書記官  柳  秋  月
中      華      民      國    九十二    年      十      月      廿二    日


司法院資訊處製作；財團法人民間司法改革基金會備份。
